臺灣高雄地方法院刑事判決　　　　　　95年度簡上字第1442號
上　訴　人　丙○○
即　被　告
輔　佐　人　乙○○
即被告之妹
上列上訴人即被告因竊盜案件，不服本院高雄簡易庭中華民國95
年10月31日95年度簡字第6716號第一審簡易判決（聲請簡易判決
處刑案號：95年度速偵字第575 號），提起上訴，本院管轄之第
二審合議庭判決如下：
    主  文
上訴駁回。
    事  實
一、丙○○於民國95年9 月20日晚間11時20分許，與王耀慶至高
    雄縣鳳山市中崙社區「吉鋐釣蝦場」飲酒後，搭乘由不知情
    之王耀慶騎乘之車牌號碼CM2-818 號重型機車欲前往高雄縣
    鳳山市尋訪友人，嗣於同日晚間11時40分許，途經高雄縣鳳
    山市○○街與復興街口，因王耀慶不勝酒力（呼氣酒測值達
    每公升0.23毫克）停車在該處休息，丙○○見停放於路旁之
    丁○○所有車牌號碼VK-5587 號自用小客車未上鎖，竟基於
    意圖為自己不法之所有之犯意，徒手開啟該自用小客車之車
    門後，進入該自用小客車內打開車內置物箱欲搜尋財物，適
    為巡邏員警當場查獲，始未得逞。
二、案經高雄縣政府警察局鳳山分局報告台灣高雄地方法院檢察
    署檢察官聲請簡易判決處刑。
    理  由
一、程序方面：
  (一)按被告以外之人於審判外之言詞或書面陳述，除法律有規定
    者外，不得作為證據，刑事訴訟法第159 條固定有明文，惟
    被告以外之人於審判外之陳述，雖不符同法第159 條之1 至
    之4 規定，而經當事人於審判程序同意作為證據，法院審酌
    該言詞陳述或書面陳述作成時之情況，認為適當者，亦得為
    證據。又當事人、代理人或辯護人於法院調查證據時，知有
    第159 條第1 項不得為證據之情形，而未於言詞辯論終結前
    聲明異議者，視為有前項之同意，此亦據同法第159 條之5
    規定甚明。查證人丁○○、王耀慶於警詢中之陳述，及高雄
    縣政府警察局鳳山分局搜索筆錄2 份、行政院國軍退除役官
    兵輔導委員會台北榮民總醫院88年8 月5 日（88）北總內字
    第26868 號函暨附件、殘障手冊各1 份，雖分別為被告以外
    之人於審判外之言詞或書面陳述，惟檢察官及上訴人即被告
    丙○○於本院準備程序及審判程序均未對於證據爭執證據能
    力，本院審酌上開言詞及書面陳述作成時之證據取得過程並
    無瑕疵，且與待證事實具有關連性等情況，認為適當，應認
    依刑事訴訟法第159 條之5 第1 項之規定，得為證據，而有
    證據能力
  (二)卷附酒測值測試單2 張係測試器所產生之紀錄單，為機械運
    轉之自動紀錄，並無人之陳述在內，與傳聞法則所規範對象
    為「被告以外之人所為之言詞或書面陳述」不符，尚不受刑
    事訴訟法第159 條第1 項之規範。且亦查無警方有違法取得
    該測試紀錄單之情事，自得作為證據。
  (三)卷附現場照片2 張，而照片係傳達照相當時現場情況，透過
    照片傳達的情形與真實情形，在內容上的一致性，透過機械
    的正確性來加以保障，換言之，照片並不存在人對現實情形
    的知覺、記憶所經常發生的表現錯誤，是認照片之性質係非
    供述證據，並無傳聞法則之適用，自有證據能力。
二、實體方面：
    上訴人即被告丙○○之上訴意旨略以：伊承認確於上開時、
    地，徒手進入前揭自小客車竊盜未遂，惟伊係因案發前有喝
    酒，處於精神耗弱之狀態下乃犯下此案，且伊經濟狀況不佳
    ，原審量刑顯屬過重，請求予以從輕量刑，並為緩刑之諭知
    云云。經查：
  (一)上揭竊盜未遂之事實，業據上訴人於警詢、偵查及本院審理
    中坦承不諱，核與證人即被害人丁○○於警詢中之指述，及
    證人王耀慶於警詢中之證述情節相符，並有搜索筆錄、酒測
    值測試單、現場照片各2 份在卷可佐。是上訴人之任意性自
    白核與事實相符，應堪採信。本案事證明確，上訴人上開竊
    盜未遂犯行，堪以認定，應依法論科。
  (二)次按，上訴人於案發後之95年9 月21日凌晨2 時13分許，經
    警施以酒精濃度測試，發現其呼氣中所含酒精濃度達每公升
    0.56毫克乙節，固有酒測值測試單1 紙在卷可稽，惟此時之
    酒精中毒程度，依卷附行政院國軍退除役官兵輔導委員會台
    北榮民總醫院88年8 月5 日（88）北總內字第26868 號函暨
    附件所示，乃僅呈現輕度至中度之反應較慢、感覺降低等中
    毒症狀，難認上訴人於行為當時已有精神耗弱之情況。況刑
    法理論上所謂原因自由行為，亦即因故意或過失使自己陷於
    無責任能力狀態下，實施犯罪行為者，仍應負刑事責任，此
    係因其心神喪失或精神耗弱狀態，乃由於自己之行為所致，
    如予以免除或減輕其刑事責任，則不免違背社會共同生活之
    規範，為情理所不容。而刑法於94年2 月2 日修正後（於95
    年7 月1 日公布施行），第19條修正為：「行為時因精神障
    礙或其他心智缺陷，致不能辨識其行為違法或欠缺依其辨識
    而行為之能力者，不罰。行為時因前項之原因，致其辨識行
    為違法或依其辨識而行為之能力，顯著減低者，得減輕其刑
    。前二項規定，於因故意或過失自行招致者，不適用之。」
    ，其中第3 項之修正理由指出：「行為人之主觀性格，如原
    與常人無殊，而因故意或過失自陷精神障礙，則不問原來是
    否藉此精神狀態而犯罪，皆已充分顯示其反社會性格，而具
    有可罰性，或法律允許自陷於無責任能力或限制責任能力者
    ，任其主張不罰或減輕，將無以維持社會秩序。」，是上開
    原因自由行為理論，顯已為立法者所接受，並規範於現行有
    效之刑法第19條第3 項中，而予以明文化，故縱認本案發生
    之原因，係上訴人因酒精作用致其達於精神耗弱之程度所為
    ，然上訴人於警詢及本院審理中自承其案發前與證人王耀慶
    一同飲酒等語，則其酒後所呈現之精神耗弱狀態顯為自己所
    招致，其就上開竊盜未遂犯行，依刑法第19條第3 項之規定
    ，自仍應擔負其責而無減刑規定之適用，是上訴人據此請求
    予以減輕其刑，並無可採。至輔佐人即被告之妹乙○○固於
    本院準備程序中陳稱上訴人智商經檢測僅有71云云，然並未
    提出任何證據以實其說，且縱上訴人智商確僅有71，惟上訴
    人於本院審理庭中，對本院所詢問之問題均能理解而自由應
    答，亦自承知悉未得別人允許，不得任意進入他人之車輛或
    翻動他人所有之物品等語（見本院96年3 月8 日審判筆錄第
    9 頁），顯見其智力、識別力與常人並無二致，難認有何精
    神耗弱之狀態，此自不足為有利於上訴人之認定，併此敘明
    。
  (三)末按，法官於有罪判決中，究應如何量處罪刑，為實體法賦
    予審理法官裁量之刑罰權事項，法官行使此項裁量權，自得
    依據個案情節，參諸刑法第57條所定各款犯罪情狀之規定，
    於該法定刑度範圍內，基於合義務性之裁量，量處被告罪刑
    ，此項量刑之裁量權，乃憲法所保障法官獨立審判之核心，
    法院行使此項裁量權，雖非得任意為之，仍應受一般法律原
    理原則之拘束，即仍須符合法律授權之目的、法律秩序之理
    念、國民法律感情及一般合法有效之慣例等規範，尤其應遵
    守比例原則及平等原則之意旨，否則即可能構成裁量濫用之
    違法（最高法院86年度臺上字第7655號判決參酌），然如非
    有裁量逾越或裁量濫用之明顯違法情事，自不得擅加指摘其
    違法或不當，即使上級法院對下級法院裁量權之審查，亦應
    同此標準，此不僅在保障法官不受任何制度外之不當干涉，
    更保障法官不受制度內的異質干涉，此方符憲法第80條所宣
    示獨立審判之真義；易言之量刑輕重係屬事實審法院得依職
    權自由裁量之事項，苟已斟酌刑法第57條各款所列情狀而未
    逾越法定刑度，不得遽指為違法（最高法院72年臺上字第66
    96號、75年臺上字第7033號判例可資參照）。核上訴人所為
    ，係犯刑法第320 條第3 項之竊盜未遂罪。原審以上訴人所
    為，係犯刑法第320 條第3 項之竊盜未遂罪，並審酌上訴人
    正值青壯，卻不思依循正途以取得財物，任意著手竊取他人
    物品，且損及我國治安，惟犯後坦承犯行，態度良好，並衡
    酌上訴人尚未竊得任何物品，對於被害人財產權之侵害尚非
    嚴重等一切情狀，而量處上訴人拘役50日，如易科罰金，以
    新台幣1,000 元折算1 日之刑度，已詳加審認上訴人本件犯
    罪情狀後於法定刑度範圍內量刑，尚無其他明顯事證可認原
    審上開量刑有何裁量逾越或裁量濫用之明顯違法情事，本院
    認其認事用法均無違誤，量刑亦屬適當，應予維持。上訴人
    上訴意旨指稱量刑過重請求撤銷改判云云，並無理由，應予
    駁回。至上訴人前固未曾因故意犯罪而受有期徒刑以上刑之
    宣告，有台灣高等法院被告前案紀錄表1 份在卷可稽，然審
    酌上訴人因起一時貪念，即任意侵入他人放置於路旁之車輛
    行竊，破壞社會治安，且犯後尚藉詞係因酒醉所致，難認有
    真誠悔意，故本院認尚不宜對上訴人宣告緩刑，附此敘明。
據上論斷，應依刑事訴訟法第455 條之1 第1 項、第3 項、第36
8條 ，判決如主文。
本案經檢察官甲○○到庭執行職務。
中　　華　　民　　國　　96　　年　　3　　月　　23　　 日
                  刑事第十六庭審判長法  官  黃惠玲
                                    法  官  蔣志宗
                                    法　官  郭宜芳
以上正本證明與原本無異。
不得上訴。
中　　華　　民　　國　　96　　年　　3　　月　　23　 　日
                                    書記官  陳素徵
